【裁判字號】    95,交聲,244
【裁判日期】    951130
【裁判案由】    聲明異議
【裁判全文】
臺灣嘉義地方法院交通事件裁定         95年度交聲字第244號
原處分機關  交通部公路總局嘉義區監理所嘉義市監理站
異  議  人
即受處分人  甲○○
上列異議人即受處分人因違反道路交通管理處罰條例案件，對於
交通部公路總局嘉義區監理所嘉義市監理站於民國九十五年十一
月九日所為之處分（原處分案號：嘉監義裁字第裁七六—ＡＷ0
000000號），聲明異議，本院裁定如下：
    主  文
異議駁回。
    理  由
一、按汽車行駛於道路上，其駕駛人或前座乘客未繫安全帶者，
    處駕駛人新臺幣（下同）一千五百元罰鍰；其實施及宣導辦
    法，由交通部定之，道路交通管理處罰條例第三十一條第一
    項定有明文。又汽車行駛於道路上，其汽車駕駛人及前座乘
    客，應依下列規定使用安全帶：一、安全帶及相關配件必須
    齊全，並無毀損、鬆脫或變更之情事。二、每條安全帶僅供
    一人使用。三、安全帶之帶扣應確實緊扣，安全帶無扭曲或
    反轉，鬆緊度保持適宜；腰部安全帶置於腰部以下，肩部安
    全帶固定位置應依個人調整，避免安全帶纏繞經過頸部，且
    應置手臂上端以上，汽車駕駛人及前座乘客繫安全帶實施及
    宣導辦法第三條亦有明文。
二、原處分意旨略以：異議人即受處分人甲○○駕駛車牌號碼Ｓ
    Ｄ—九七五六號自用小客車，於民國九十五年九月四日下午
    一時四十五分許，行經臺北市○○路○段與吉利街路口，因
    駕駛汽車行駛於道路上，其前座乘客未繫安全帶，經臺北市
    政府警察局交通警察大隊執法組警員以相機拍照後，填製北
    市警交大字第ＡＷ0000000號舉發違反道路交通管理
    事件通知單逕行舉發，嗣異議人於到案日期前向原處分機關
    即交通部公路總局嘉義區監理所嘉義市監理站申訴，經原處
    分機關調查結果仍認異議人有上開違規行為，乃依道路交通
    管理處罰條例第三十一條第一項之規定，於九十五年十一月
    九日以嘉監義裁字第裁七六—ＡＷ0000000號裁決書
    ，據以裁處異議人罰鍰一千五百元之處分。
三、異議意旨略以：異議人當日所搭載前座乘客即異議人之母親
    ，因在冷氣房車內畏冷加件外套披身在外，適外套遮蓋部分
    繫身之安全帶，又因當時在抄寫文件，安全帶造成壓迫感，
    故依其個人舒適之位置酌予調整，並無未繫安全帶情形，況
    依汽車駕駛人及前座乘客繫安全帶實施及宣導辦法第三條第
    三款規定安全帶亦得繫於腰部，安全帶固定位置得依個人調
    整，為此聲明異議，請求撤銷原處分等情。
四、經查：
  (一)異議人上開違規事實，有臺北市政府警察局北投分局九十五
    年十一月一日北市警投分交字第○九五三三五○四九○○號
    函及採證照片附卷可稽，依上開採證照片所示，異議人所駕
    車輛之前座乘客當時係身著外套，雙手均略微上舉，正在抄
    寫文件，並非僅將外套外披，而其安全帶係由前座乘客右側
    腋下穿過，非由右側肩膀上方下垂，斜拉過胸膛，是該前座
    乘客係將安全帶由右腋下繫至胸下，應堪認定。異議人辯稱
    ：因外套遮蓋部分繫身之安全帶云云，尚不足採。
  (二)按道路交通管理處罰條例第三十一條第一項之所以要求小客
    車其駕駛人及前座乘客在汽車道路行駛時繫上安全帶，無非
    在於維護國人生命、身體安全，減輕車輛行車事故所致傷害
    之程度，是有關於該條項所謂「未繫安全帶」之意義，當然
    包括完全未繫者及未依使用方法繫妥者，否則若僅形式上要
    求繫安全帶，而置是否正確繫妥於不論，則基於身體活動不
    願受限制、怠惰、方便等不一而足之理由之人，即可任意以
    垂、掛、吊等各式方法，任意曲解所謂「繫安全帶」之意義
    ，而導致上揭立法目的無法達其效果，以致前開規定成為具
    文。且衡情駕駛車輛行進間，遇有事故發生，駕駛人及前座
    乘客如繫妥安全帶，將使駕駛人或前座乘客能得到較為安全
    之保護，而使傷害減到最低，是為貫徹法文之立法意旨，汽
    車安全帶之扣繫自應依其原廠規定方式操作，而因小客車前
    排二側為三點式之安全帶，故駕駛人及前座乘客自應依三點
    式安全帶設計規定亦即橫跨左肩（駕駛人）或右肩（前座乘
    客）後再橫跨腰部方式扣繫完善，始得認有依規定繫安全帶
    ，否則如未依上開規定扣繫即難認有繫安全帶，交通部八十
    七年十一月十三日交路八七字第○四九一六一號函亦同此認
    定。本件依上開前座乘客繫安全帶之方式係將安全帶由右腋
    下拉過來綁在腰間，並非橫跨過右肩後再綁在腰間，顯見該
    乘客所繫之安全帶並未依三點式安全帶設計規定之方式扣繫
    完善，依此繫安全帶方式，顯然無法保障乘客之安全，核諸
    上揭說明，自難認係依規定為安全帶之扣繫。至汽車駕駛人
    及前座乘客繫安全帶實施及宣導辦法第三條第三款係就腰部
    安全帶及肩部安全帶分別規定其使用方式，非即指自用小客
    車前座安全帶得僅繫於駕駛人及乘客之腰部，且肩部安全帶
    固定位置之調整，仍須依依三點式安全帶設計規定之方式扣
    繫，再依個人調整，非謂得僅將安全帶腋下繫至胸下。
五、綜上所述，本件異議人既有上述「汽車行駛於道路上，其前
    座乘客未繫安全帶」之違規事實，原處分機關依道路交通管
    理處罰條例第三十一條第一項之規定，裁處異議人罰鍰一千
    五百元之處分，並無不當。本件異議為無理由，應予駁回。
據上論斷，應依道路交通管理處罰條例第八十七條第二項，道路
交通案件處理辦法第十九條，裁定如主文。
中    華    民    國  九十五  年   十一   月   三十   日
                    交通法庭    法  官  鄭雅文
以上正本證明與原本無異。
如不服本裁定，應於送達後五日內，向本院提出抗告狀。
中    華    民    國  九十五  年   十一   月   三十   日
                                書記官  鄭翔元


司法院資訊處製作；財團法人民間司法改革基金會備份。
